【裁判字號】    99,上易,1844
【裁判日期】    991027
【裁判案由】    傷害
【裁判全文】
臺灣高等法院刑事判決                99年度上易字第1844號
上  訴  人  臺灣臺北地方法院檢察署檢察官
被      告  乙○○
上列上訴人因被告傷害案件，不服臺灣臺北地方法院98年度易字
第1582號，中華民國99年6月25日第一審判決（聲請簡易判決處
刑案號：臺灣臺北地方法院檢察署97年度偵字第18631號、98年
度偵字第7048號），提起上訴，本院判決如下：
    主  文
原判決撤銷。
乙○○傷害人之身體，累犯，處有期徒刑月，如易科罰金，以
新臺幣壹仟元折算壹日。
    事  實                                                                
一、乙○○曾於民國93年間因詐欺案件，經臺灣士林地方法院以
    94年度易字第1086號判決判處應執行有期徒刑四月確定，嗣
    於95年9月19日易科罰金執行完畢。詎仍不知悔悟，於97 年
    6月26日13時30分許，在其所經營位於臺北市○○區○○路2
    段149號之洗車場前，因不滿甲○○不斷持文宣對其質問、
    騷擾，且滯留不去，竟基於傷害他人身體之犯意，以鋁製球
    棒及椅子毆打甲○○，致甲○○受有顏面6.5×5公分挫傷腫
    脹、胸部7×5公分、6×1公分挫傷、腹部5×3公分、4公分
    挫傷、右上肢10×6公分、7×3公分、5×3公分、2.5公分、
    1公分、21×2公分挫瘀傷、左上肢3×3公分、3×2公分挫擦
    傷與11×4公分、4×2公分瘀傷、右膝8×3公分挫傷、左膝
    10×2公分挫傷及左側肋骨閉鎖性骨折3根合併血胸之傷害，
    嗣經臺北市政府警察局信義分局六張犁派出所員警楊建城獲
    報到場處理，並將甲○○送往臺北市立聯合醫院仁愛院區急
    診就醫。
二、案經甲○○訴由臺北市政府警察局信義分局報請臺灣臺北地
    方法院檢察署檢察官偵查後聲請簡易判決處刑，嗣經改適用
    通常程序審理。
    理  由                                                                
甲、程序方面：
    按被告以外之人於審判外之言詞或書面陳述，除法律有規定
    者外，不得作為證據，刑事訴訟法第159 條第1 項定有明文
    。又被告以外之人於審判外之陳述，雖不符同法第159 條之
    1 至第159 條之4 之規定，但經當事人於審判程序同意作為
    證據，法院審酌該言詞陳述或書面陳述作成時之情況，認為
    適當者，亦得為證據；當事人、代理人或辯護人於法院調查
    證據時，知有第159 條第1 項不得為證據之情形，而未於言
    詞辯論終結前聲明異議者，視為有前項之同意，刑事訴訟法
    第159條之5亦有明文。經查，本件判決所援引以下被告以外
    之人於審判外之陳述，雖屬傳聞證據，惟被告於本院準備程
    序中並未爭執該等陳述之證據能力，且迄至言詞辯論終結前
    亦未再聲明異議，本院審酌上開證據資料製作時之情況，尚
    查無違法不當及證明力明顯過低之瑕疵，亦認為以之作為證
    據應屬適當，故揆諸前開法律規定與說明，爰逕依刑事訴訟
    法第159條之5規定，認前揭證據資料有證據能力。
乙、實體方面：
一、訊據被告乙○○固不諱其於上揭時、地因不滿告訴人甲○○
    不斷持文宣對其質問、騷擾，且滯留不去，遂與告訴人甲○
    ○發生爭執等情，惟矢口否認有何傷害犯行，辯稱：伊僅係
    與告訴人甲○○發生拉扯，伊並未持球棒、椅子毆打告訴人
    甲○○云云；惟查：上揭事實，已據被告於原審時坦承不諱
    （見原審卷二第47頁反面、第49頁反面），並有臺北市立聯
    合醫院仁愛院區驗傷診斷書、診斷證明書（見97年度他字第
    6250號卷第10頁至第11頁）、臺北市立聯合醫院97年8月4日
    北市醫仁字第09730796800號函暨病歷資料（見97年度偵字
    第18631號卷第31頁至第43頁）、報案紀錄單、工作紀錄簿
    、受理各類案件紀錄表各1份（見97年度偵字第18631號卷第
    44頁至第46頁）附卷可憑。而告訴人甲○○於偵查時指訴其
    於上揭時、地遭被告持球棒、椅子毆打乙節（見97年度偵字
    第18631號偵查卷第71頁），核與證人即告訴人甲○○之妻
    謝照美於警詢時所證述：伊先生甲○○於97年6月26日13 時
    30分左右，在臺北市○○路○段149號遭人毆打，對方先用椅
    子打伊先生身體，伊先生痛得倒地，之後對方又用棍棒打伊
    先生，打到躺在地上，再把伊先生手抓起來用棍棒打跪在地
    上，要伊先生跪30分鐘並要求伊先生一直喊「饒了我」等語
    （見97年度偵字第18631號偵查卷第11頁），互核相符，參
    諸證人即負責處理本案之警員楊建成於偵查時亦證述：伊獲
    報到場處理，在洗車場前看到被告站著，告訴人甲○○跪著
    ，告訴人甲○○一直講他以後不會性騷擾這些話等情（見97
    年度偵字第18631號偵查卷第71頁），則倘被告未持球棒、
    椅子毆打告訴人甲○○，告訴人甲○○豈會跪求被告？況觀
    諸卷附臺北市立聯合醫院仁愛院區驗傷診斷書，其上記載告
    訴人甲○○於案發當日97年6月26日至該醫院就診，經檢驗
    後其受有顏面6.5×5公分挫傷腫脹、胸部7×5公分、6×1公
    分挫傷、腹部5×3公分、4公分挫傷、右上肢10×6公分、7
    ×3公分、5×3公分、2.5公分、1公分、21×2公分挫瘀傷、
    左上肢3×3公分、3×2公分挫擦傷與11×4公分、4×2公分
    瘀傷、右膝8×3公分挫傷、左膝10×2公分挫傷及左側肋骨
    閉鎖性骨折3根之傷害（見97年度他字第6250號偵查卷第10
    頁），則告訴人甲○○所受之傷斷非單純遭拉扯所致，抑有
    進者，臺北市立聯合醫院98年6月29日北市醫仁字第0983017
    4300號函亦覆稱：「二、病患甲○○於97年6月26日下午由
    119送至本院急診就醫，依病歷記載當時病患自訴約當日來
    院40分鐘前被人用球棒打傷，經檢查後，發現肋骨骨折，於
    97年7月3日出院，病患於住院中給予保守性治療，包括氧氣
    、口服止痛等疼痛治療。三、病患於97年6月30日由胸腔外
    科醫師作左側胸腔穿刺引流出約250CC的血液，依據放射線
    專科醫師所附之報告是左側第六至第八肋骨骨折，離舊骨折
    約有5公分左右之距離．．」等語（見原審卷一第25頁），
    參以法務部法醫研究所亦以99年1月11日法醫理字第0980005
    326號函覆稱：「肋骨骨折，一般較常因跌倒時碰撞凸出物
    如桌角等，如為兇器（如棍棒等物體之尖端尾部），則有凸
    出點碰撞胸廓時，方較有可能只有特定碰撞周圍造成2根或3
    根肋骨骨折之傷勢之特徵型態傷。」等語（見原審卷一第20
    7頁背面），益證被告確有持球棒等物毆打告訴人甲○○，
    致使告訴人甲○○受有左側肋骨閉鎖性骨折3根等傷害，告
    訴人甲○○所指訴被告持球棒、椅子為傷害行為乙節，應屬
    非虛。綜上，被告前揭所辯，無非係事後圖卸刑責之詞，不
    足採信。本案事證明確，被告傷害犯行堪以認定，應予依法
    論處。
二、核被告乙○○所為，係刑法第277條第1項之傷害罪。被告有
    如事實欄所載之前科，此有本院被告前案紀錄表1份可按，
    其於有期徒刑執行完畢後五年之內故意再犯有期徒刑以上之
    罪，為累犯，應依刑法第47條第1項之規定加重其刑。
三、原審以被告乙○○犯罪事證明確，據以論罪科刑，固非無見
    。惟查：刑罰之量定，固屬法院自由裁量之職權行使，惟刑
    事審判之量刑，旨在實現刑罰權之分配的正義，故法院對科
    刑判決之被告量刑，應符合罪刑相當原則，使罰當其罪，以
    契合人民之法律感情。此所以刑法第57條明定科刑時應審酌
    一切情狀，尤應注意該條所列各款情形，以為科刑輕重之標
    準，並應受比例原則與平等原則等一般法律原則之支配，以
    期達成客觀上之適當性、相當性與必要性之價值要求。若違
    反比例原則、平等原則時，自有濫用裁量權之違法。本件被
    告持球棒、椅子等物毆打告訴人甲○○，非僅致告訴人之顏
    面、腹部、四肢受有挫傷，並致告訴人受有左側肋骨閉鎖性
    骨折之傷，則被告所使用之犯罪手段及使告訴人受有損害之
    情節非輕，原審僅判處被告拘役四十日，難認足以達成客觀
    上之適當性、相當性與必要性等價值要求，即與比例原則相
    悖，檢察官執此指摘原審判決量刑不當，為有理由，自應由
    本院將之撤銷改判。爰審酌被告僅因不耐告訴人之質問、騷
    擾，竟不思循合法途徑解決，持球棒等物對告訴人為傷害行
    為，顯未能尊重他人之身體法益，行為可訾，應予非難，兼
    衡被告素行、智識程度、生活狀況、告訴人所受傷勢程度，
    及被告仍未與告訴人達成和解等一切情狀，量處如主文第二
    項所示之刑，並依刑法第41條第1項前段規定諭知易科罰金
    之折算標準，以資儆懲。至被告持以毆打告訴人之球棒及椅
    子，均未扣案，亦無證據證明上開物品為被告所有或係違禁
    物，均不予宣告沒收，併此敘明。
據上論斷，應依刑事訴訟法第369條第1項前段、第364條、第299
條第1項前段，刑法第277條第1項、第47條第1項、第41條第1項
前段，刑法施行法第1條之1，判決如主文。
本案經檢察官鄭富銘到庭執行職務。

中    華    民    國    99    年    10    月    27    日
                  刑事第十一庭  審判長法  官  許宗和
                                      法  官  沈君玲
                                      法  官  林海祥
以上正本證明與原本無異。
不得上訴。
                                      書記官  林敬傑
中    華    民    國    99    年    10    月    27    日
                                                                          
附錄：本案論罪科刑法條全文
中華民國刑法第277條第1項
傷害人之身體或健康者，處 3 年以下有期徒刑、拘役或 1 千元
以下罰金。

司法院資訊處製作；財團法人民間司法改革基金會備份。
